【裁判字號】    89,易,2855
【裁判日期】    900427
【裁判案由】    誣告
【裁判全文】
臺灣板橋地方法院刑事判決                        八十九年度易字第二八五五號
    公  訴  人  臺灣板橋地方法院檢察署檢察官
    被      告  丙○○
右列被告因誣告案件，經檢察官提起公訴（八十九年度偵字第五八六○號），本院判
決如左：
    主  文
丙○○未指定犯人，而向該管公務員誣告犯罪，處拘役參拾日，如易科罰金以佰元
折算壹日。
    事  實
一、丙○○明知渠所簽發，付款行中華商業銀行板橋分行、帳號000000000
    00號、票據號碼ＡＬ0000000號、票面金額為新臺幣（下同）一萬元、
    票載發票日期八十八年九月十三日之支票一張，業已由其交付甲○○作為調借現
    金供以提兌之用，並未遺失，惟因甲○○尚未交付其所欲調借之現金，為阻止票
    據遭人為付款提示，竟基於誣告他人犯罪之犯意，於八十八年九月九日，以上揭
    票據遺失為由，向中華商業銀行板橋分行申請掛失止付，而填具遺失票據申報書
    ，未指定犯人而請求臺北市政府警察局及臺北縣警察局所屬員警協助偵查侵占遺
    失物罪嫌，嗣經執票人李葉秀珠向臺北縣樹林鎮農會存入後為付款之提示而遭退
    票，經警查悉上情。
二、案經甲○○訴請臺北縣警察局樹林分局報請臺灣板橋地方法院檢察署檢察官偵查
    起訴。
    理  由
一、訊據被告丙○○矢口否認前揭犯行，先於偵查中辯稱：上開支票並非伊簽發，因
    發現伊所有之支票簿中少一張支票，於是去申報遺失空白支票；前揭支票上之筆
    跡雖很像自己之筆跡，但伊並無簽發該紙支票，去辦理掛失止付時不知道該紙支
    票係告訴人所持有，後來經銀行告知後才知道，伊並不知道為何會在被告那裡云
    云。惟查：告訴人甲○○指稱：因伊與被告丙○○是朋友，後來被告持此張一萬
    元之支票向其調現金，其乃收受轉向其母親乙○○○調借，但在支票到期之前幾
    天，丙○○又打電話說不要將支票提示兌現，所以未將一萬元交給丙○○等語（
    見本院九十年一月十日訊問筆錄）；核與證人乙○○○所證稱：其子甲○○拿此
    張支票向調現金時，有說明是他朋友要請他調借現金，因為金額不大故其同意並
    收下；後來在票據到期前三、四天，就有一個自稱丙○○之人打電話請伊不要提
    示該支票，但伊認為金額不大，應該不會退票，故還是將支票提示，不料被告已
    申報遺失等語相符（見本院八十九年十二月二十日訊問筆錄）。足證被告確有交
    付上開支票予告訴人甲○○。被告雖猶辯稱該支票上之字蹟非伊所書寫云云，惟
    經本院向中華商業銀行板橋分行調取被告丙○○於同時期所簽發之另六紙支票原
    本，及其開戶時所書寫之開戶申請書、印鑑卡等原件，檢附扣案以丙○○為發票
    人、票據號碼ＡＬ0000000號、票面金額一萬元、票載發票日期八十八年
    九月十三日之支票原本，送請內政部刑事警察局為筆跡之比對鑑定，鑑認確屬同
    一人所書寫，此有該局九十年四月三日刑鑑字第四三七八六號鑑定通知書一紙附
    卷為據，更足徵被告所辯伊遺失該紙本為空白票據，伊未曾簽發云云，為事後卸
    責之詞，不足採信。此外，本件復有上開支票之退票理由單、票據掛失止付提示
    人資料查報表、遺失票據申報書各一份附卷為憑，被告虛構支票遺失之事實而誣
    指他人犯竊盜、侵占罪嫌之誣告犯行堪以認定，應依法論處。
二、核被告所為，係犯刑法第一百七十一條第一項之誣告罪。爰審酌被告並無前科，
    此有臺灣高等法院檢察署刑案紀錄簡覆表一份在卷可參，其為阻止票據提示而以
    申報遺失方式為之，手段固有不當，惟乃因思慮欠周所致，惡性尚非重大，所生
    危害亦非鉅，並衡以其動機、犯罪後態度等一切情狀，量處如主文所示之刑。又
    刑法第四十一條業於九十年一月四日經立法院修正通過，並經總統於九十年一月
    十日公布，而於同年一月十二日生效施行，其修正條文為：「犯最重本刑為五年
    以下有期徒刑以下之刑之罪，而受六個月以下有期徒刑或拘役之宣告，因身體、
    教育、職業、家庭之關係或其他正當事由，執行顯有困難者，得以一元以上三元
    以下折算一日，易科罰金。但確因不執行所宣告之刑，難收矯正之效，或難以維
    持法秩序者，不在此限。」「併合處罰之數罪，均有前項情形，其應執行之刑逾
    六月者，亦同」，核與修正前刑法第四十一條相較，修正後條文顯較有利於被告
    ，故本件於宣告如主文所示之刑外，並適用修正後刑法第四十一條第一項前段規
    定，諭知易科罰金之折算標準。
據上論斷，應依刑事訴訟法第二百九十九條第一項前段，刑法第二條第一項前段、第
一百七十一條第一項、第四十一條第一項前段，罰金罰鍰提高標準條例第一條前段、
第二條，判決如主文。
中      華      民      國      九十      年      四    月    二十七    日
                                  臺灣板橋地方法院刑事第六庭
                                          法  官  林漢強
右正本證明與原本無異。
如不服本判決，應於判決送達後十日內，向本院提出上訴狀。
                                          書記官  黃大千
中      華      民      國    九十      年      四    月    二十七    日


司法院資訊處製作；財團法人民間司法改革基金會備份。
